臺灣臺中地方法院刑事判決　　　　　　　　　　　　九十三年度易字第二五六三號
　　公　訴　人　臺灣臺中地方法院檢察署檢察官
　　被　　　告　甲○○
右列被告因詐欺案件，經檢察官聲請簡易判決處刑（九十三年度偵字第九四八五號）
，經本院臺中簡易庭認為不適宜以簡易判決處刑，簽移由本院刑事庭改依通常訴訟程
序審理，被告於準備程序中為認罪之陳述，經本院合議庭裁定由受命法官獨任改行簡
式審判程序審理，判決如左：
    主  文
甲○○幫助意圖為自己不法之所有，以詐術使人將本人之物交付，處有期徒刑肆月，
如易科罰金，以佰元折算壹日。
    事  實
一、甲○○因父親生病為籌措醫藥費用，並為購置毒品供個人施用之需求，在工作所
    得不敷使用之前提下，獲悉姓名年籍不詳綽號「阿樂」之成年男子對外收購金融
    帳戶之訊息後，明知任何人均可自行開立銀行帳戶供存款、提款或匯款使用，無
    需費事借用他人銀行，而一般人願意支付額外代價，刻意使用他人銀行帳戶之目
    的，無非係為行騙詐財以供取得贓款及掩飾犯行以避免暴露真實身分遭警查緝，
    而甲○○可預見其提供帳戶與該姓名年籍不詳綽號「阿樂」之成年男子使用後，
    將被作為行騙詐財之工具，亦不違反其本意，仍基於幫助他人詐欺取財之犯意，
    先於民國九十二年十二月十五日，前往華南商業銀行水湳分行，申請開立帳號0
    00000000000號之帳戶，於取得前開帳戶之存摺、提款卡及密碼單後
    ，隨即以新臺幣（下同）四千元之代價，在臺中市○○區○○路四段八一號，將
    前開帳戶存摺、提款卡、印章及密碼單，出售予該姓名年籍不詳綽號「阿樂」之
    成年男子使用。該姓名年籍不詳綽號「阿樂」之成年男子於取得前開帳戶存摺、
    提款卡、印章及密碼單後，即意圖為自己不法之所有，先於九十三年二月二十三
    日，在自由時報刊登「東森型錄包裝」之不實徵才廣告，適有閱報謀職之乙○○
    於九十三年二月二十四日十三時許，在臺中縣烏日鄉○○路○段九德郵局，透過
    自由時報分類廣告欄，獲悉前開不實之徵才廣告，乃撥打門號00000000
    00號行動電話聯絡，欲應徵型錄包裝之工作，該姓名年籍不詳綽號「阿樂」之
    成年男子乃以提供五千份工作為由，要求乙○○先行繳付五千元之保證金，並以
    擔心乙○○日後領不到錢為由，要求乙○○至提款機輸入指定之甲○○所申請開
    立之前開銀行帳戶之帳號三次，乙○○不疑有他，乃依照指示，前往郵局自動櫃
    員機，以其所有之中華商業銀行現金卡及臺中商業銀行提款卡，先後三次輸入指
    定之前開甲○○所申請開立銀行帳戶之帳號，致使乙○○因而受有四萬八千五百
    五十二元、一千三百零五元、二千二百六十三元，合計五萬二千一百二十元之損
    害。嗣因乙○○受騙匯款，檢視郵局自動櫃員機儲戶交易明細表，察覺有異，乃
    報警處理。
二、案經臺中市警察局第五分局報告臺灣臺中地方法院檢察署檢察官聲請簡易判決處
    刑。
    理  由
一、訊據被告甲○○，對於右揭時地，以四千元之代價，提供其所申請開立之華南商
    業銀行水湳分行帳戶存摺、提款卡、印章及密碼單予姓名年籍不詳綽號「阿樂」
    之成年男子使用，作為轉帳詐騙被害人乙○○之匯款帳戶使用，致使被害人乙○
    ○陷於錯誤，誤信為真，依照指示輸入帳號而匯款至被告所申請開立之前開銀行
    帳戶內，因而受有五萬二千一百二十元之損害等情，業經於本院中坦認屬實，核
    與被害人乙○○之指述情節相符，並有被告於華南商業銀行申請開立帳戶所填載
    之開戶資料一份、被害人乙○○受騙匯款之郵局自動櫃員機儲戶交易明細表三份
    、刊登詐騙訊息之自由時報分類廣告欄影本一份在卷可稽，被告自白供述與現有
    事證相符，應堪置信。按刑法上之故意，可分為直接故意與間接故意，所謂「間
    接故意（不確定故意）」，係指行為人對於構成犯罪之事實，預見其發生而其發
    生不違背其本意者，刑法第十三條第二項定有明文。查：金融帳戶之申請甚為簡
    便，除小額之開戶存款外，無需支付任何費用，任何人均可自由申請開立使用，
    若無其他特殊目的，豈有費事使用他人金融帳戶之必要，且該姓名年籍不詳綽號
    「阿樂」之成年男子係以四千元之代價取得他人之帳戶，若非圖供不法之用，何
    須支付對價取得他人帳戶使用，而甘冒帳戶名義人再行掛失申請補發而領取該帳
    戶內之款項之風險，且一般之人，因工作、任職之關係，均會申請開立數個銀行
    帳戶，不可能沒有個人金融帳戶可以使用，而須利用被告名義之帳戶；又一般人
    使用帳戶，為求方便明確，以個人名義開立申請，最為便捷、省事，並具有保障
    個人權益之功能，但若為從事不法行為，以求隱匿個人身分，避免真實身分暴露
    ，而遭追緝，即有支付對價，刻意使用他人金融帳戶之必要性存在，被告本身並
    無任何積蓄或錢財，以致不擔心他人使用其帳戶，而該姓名年籍不詳綽號「阿樂
    」之成年男子若非為不法動機，以求隱匿身分，避免遭受追查，以致暴露真實身
    分，何須使用他人申請開立之金融帳戶，憑添個人風險及隱密性；再者，社會上
    以刮刮樂詐財、郵局轉帳詐財、國稅局退稅詐財、簡訊詐財之案件層出不窮，大
    眾傳播媒體均有相當程度之宣導，一般民眾均應有所認知，被告係一具備相當智
    識水準之人，對於該姓名年籍不詳綽號「阿樂」之成年男子使用其銀行帳戶之動
    機，當可推知係欲從事不法勾當，而被告仍願意提供其金融帳戶予該姓名年籍不
    詳綽號「阿樂」之成年男子供為詐財使用，則被告即有容任該姓名年籍不詳綽號
    「阿樂」之成年男子利用其帳戶向人詐財之不確定故意。是以，被告提供銀行帳
    戶予該姓名年籍不詳綽號「阿樂」之成年男子做為轉帳詐財之工具使用，業已該
    當於詐欺取財罪之幫助犯。本件事證已臻明確，被告犯行，洵堪認定。
二、被告以幫助詐欺之犯意，提供其所申請開立之華南商業銀行水湳分行帳戶予該姓
    名年籍不詳綽號「阿樂」之成年男子，作為轉帳詐財之匯款帳戶使用，致使被害
    人乙○○誤信為真而陷於錯誤，依照指示匯款至被告所申請開立之前開銀行帳戶
    內，而受有五萬二千一百二十元之損害，核其所為，係犯刑法第三十條、第三百
    三十九條第一項之詐欺取財罪之幫助犯。又該姓名年籍不詳綽號「阿樂」之成年
    男子詐騙被害人乙○○之行為，係成立刑法第三百三十九條第一項之詐欺取財罪
    之正犯。按幫助他人犯罪者，為從犯；從犯之處罰，得按正犯之刑減輕之，刑法
    第三十條第一項前段、第二項分別定有明文。被告並未實際參與詐欺取財之行為
    ，僅係以交付帳戶提供助力之方式，參與犯罪，為幫助犯，爰依刑法第三十條第
    二項之規定，減輕其刑。爰審酌被告為籌措父親醫藥費用及購買毒品之資金，竟
    貪圖不法利益，出售個人所申請開立之銀行帳戶，提供予他人從事不法行為以獲
    取微薄金錢，其惡性固非重大，且被告於本院中坦認犯行，表明悔悟之意，犯後
    態度良好，然被告出售帳戶之行為，間接導致詐騙集團因使用人頭帳戶，阻礙警
    方之查緝，而得以逍遙法外，免受法律制裁，致使受害民眾陸續增加，藉此手段
    行騙詐財者，爭相仿效，日益猖獗，若不針對出賣人頭帳戶者予以適度之刑罰制
    裁，顯無法抑制詐騙案例之發生等一切情狀，量處如主文所示之刑，並諭知易科
    罰金之折算標準，以示懲儆。
據上論斷，應依刑事訴訟法第四百五十二條、第二百七十三條之一第一項、第二百九
十九條第一項前段，刑法第三百三十九條第一項、第三十條、第四十一條第一項前段
，罰金罰鍰提高標準條例第一條前段、第二條，判決如主文。
中      華      民      國      九十三      年    十二    月   二十一   日
                                臺灣臺中地方法院刑事第五庭
                                        法  官  巫淑芳
右正本證明與原本無異。
如不服本判決，應於送達後十日內向本院提出上訴狀（須附繕本），上訴於臺灣高等
法院臺中分院。
                                        書記官
中      華      民      國      九十三      年    十二    月   二十一   日
附錄論罪科刑法條：
刑法第三百三十九條：
意圖為自己或第三人不法之所有，以詐術使人將本人或第三人之物交付者，處五年以
下有期徒刑、拘役或科或併科一千元以下罰金。
以前項方法得財產上不法之利益或使第三人得之者，亦同。
前二項之未遂犯罰之。
